【裁判字號】    97,消債更,1426
【裁判日期】    971225
【裁判案由】    聲請更生程序
【裁判全文】
臺灣高雄地方法院民事裁定          97年度消債更字第1426號
聲  請  人  甲○○
上列當事人因消費者債務清理事件聲請更生，本院裁定如下：
    主  文
聲請人自九十七年十二月二十五日起開始更生程序。
命司法事務官進行本件更生程序。
    理  由
一、聲請意旨略以：聲請人甲○○前因消費借貸、自用住宅借款
    、信用卡契約等原因，對如附表所示金融機構負有如附表所
    示債務，所負無擔保或無優先權之債務總額未逾新臺幣（下
    同）1,200 萬元。聲請人雖曾於95年5月4日，與無擔保債權
    銀行中之最大債權銀行台新銀行依金融主管機關協調成立之
    中華民國銀行公會會員辦理消費金融案件無擔保債務協商機
    制與如附表所示之無擔保債權人達成分期還款協議，每月需
    償還39,502元，惟聲請人月薪僅18,000元，除負擔聲請人自
    身生活費用每月10,000元之外，還需扶養母親林蘭堂，每月
    需支出扶養費5,000 元，實已無能力支付協商款項，係因不
    可歸責於己之事由，致履行有重大困難。且其債務總額高達
    3,160,172 元，已有不能清償債務之虞，爰依法聲請准予裁
    定更生等語。
二、按債務人不能清償債務或有不能清償之虞者，得依本條例所
    定更生程序，清理其債務；債務人無擔保或無優先權之債務
    總額未逾1,200 萬元者，於法院裁定開始清算程序或宣告破
    產前，得向法院聲請更生；債務人對於金融機構因消費借貸
    、自用住宅借款、信用卡或現金卡契約而負債務，在聲請更
    生或清算前，應提出債權人清冊，以書面向最大債權金融機
    構請求協商債務清償方案，並表明共同協商之意旨；債務人
    與金融機構協商成立者，不得聲請更生或清算。但因不可歸
    責於己之事由，致履行顯有重大困難者，不在此限；本條例
    施行前，債務人依金融主管機關協調成立之中華民國銀行公
    會會員，辦理消費金融案件無擔保債務協商機制與金融機構
    成立之協商，準用前項之規定；法院開始更生程序之裁定，
    應載明其年、月、日、時，並即時發生效力；法院裁定開始
    更生或清算程序後，得命司法事務官進行更生或清算程序，
    必要時得選任律師、會計師或其他適當之自然人或法人一人
    為監督人或管理人，消費者債務清理條例第3 條、第42條第
    1 項、第151 條第1 項、第5 項、第6 項、第45條第1 項、
    第16條第1 項分別定有明文。
三、經查：
(一)聲請人曾於95年5月4日間與無擔保債權銀行中之最大債權銀
    行依「金融主管機關協調成立之中華民國銀行公會會員辦理
    消費金融案件無擔保債務協商機制」與如附表所示之無擔保
    債權人達成分期還款協議，每月需償還39,502元，有卷附協
    議書可參（見本院卷第16頁），已足認定。聲請人據以聲請
    更生，本院自應綜合聲請人目前全部收支及財產狀況，評估
    聲請人是否因不可歸責於己之事由，致履行前開協議顯有重
    大困難，而符合聲請更生之要件。
(二)聲請人主張其每月需支出伙食費、水電費、交通費及其他雜
    物支出10,000元，惟聲請人並未提出全部開銷憑證，尚難遽
    認其主張為真，何況消費者債務清理條例雖期望使負債累累
    難以自力重建經濟生活之債務人得有更生之機會，然並無意
    保證每一債務人均能維持其原來之生活水準，毋寧係在保障
    債務人最低生活水準之前提下，使債務人盡力清償以得更生
    之機會。是債務人生活費用之支出，不應由債務人任意主張
    ，只需得以維持其最低生活水準即可，查內政部公告之97年
    度高雄市低收入戶最低生活費，每人每月10,991元，聲請人
    之主張尚未逾越前開最低生活費用標準，並無過高之虞，應
    可採信。又聲請人主張其須扶養母親林蘭堂，每月須支付5,
    000 元乙情，聲請人亦未提出全部開銷憑證以資證明，亦難
    信實，又林蘭堂名下尚有不動產數筆，價值高達2,467,035
    元，此有林蘭堂之財產歸屬資料清單在卷可查（本院卷第51
    頁），是林蘭堂並無不能維持生活之情事，聲請人既已有不
    能清償債務之虞，自應免除其對林蘭堂之扶養義務。又聲請
    人之配偶江英茂並無所得，尚不足以支應自己之生活開銷，
    此有江英茂95、96年度綜合所得稅各類所得資料清單、財產
    歸屬資料清單在卷可查（見本院卷第46至48頁），自無法分
    擔聲請人生活費用之支出。綜上，聲請人每月需支付之個人
    基本生活開銷總計10,000元。
(三)聲請人主張其每月薪資18,000元乙情，並提出其薪資證明、
    95、96年度綜合所得稅各類所得資料清單及財產歸屬資料清
    單在卷可查（詳本院卷第42至45頁），惟查聲請人97年度薪
    資均在22,000元以上，勞保投保薪資亦為22,800元，聲請人
    就其薪資之主張已難採信，自應以97年度平均薪資約22,500
    元計算。則聲請人每月平均收入扣除前開生活費用後，僅餘
    12,500元可供還款之用，而聲請人債務高達2,399,815 元，
    為每月還款額190 倍以上，實難想像有清償之可能。其無擔
    保債權部分，雖經前開無擔保債權人以「金融主管機關協調
    成立之中華民國銀行公會會員辦理消費金融案件無擔保債務
    協商機制」所提供優惠加以協商，每月需還之款項已超過聲
    請人之每月收入，若強令聲請人繼續依協議還款並繳付房貸
    ，勢必排擠聲請人每月所需之生活必要支出，並惡化聲請人
    家庭之經濟狀況至絕境，自有違消費者債務清理條例之立法
    目的，是聲請人主張其有不可歸責於己之事由致未能繼續依
    原協商條件履行，亦屬有據。
四、綜上所述，本件聲請人為一般消費者，並未從事營業活動。
    其有無法清償如附表所示債務之虞情事，無法依協議履行亦
    不可歸責於聲請人，又所負無擔保或無優先權之債務，並未
    逾1,200 萬元。且未經法院裁定開始清算程序或宣告破產，
    復查無消費者債務清理條例第6 條第3 項、第8 條或第46條
    各款所定駁回更生聲請之事由存在，則聲請人聲請更生，應
    屬有據，自應准許。
五、依消費者債務清理條例第45條第1項，裁定如主文。
中    華    民    國    97    年    12    月    25    日
              民事第四庭    法      官  陳樹村
上為正本係照原本作成
如不服本裁定，應於裁定送達後10日內，以書狀向本院提出抗告
，並繳納抗告費新臺幣1千元
中    華    民    國    97    年    11    月    25    日
                            書  記  官  卓榮杰


司法院資訊處製作；財團法人民間司法改革基金會備份。
